臺灣高雄地方法院刑事判決　　　　　　 100年度易字第1397號
公　訴　人　臺灣高雄地方法院檢察署檢察官
被　　　告　程春萬
上列被告因竊盜等案件，經檢察官提起公訴（100年度偵字第164
77號），本院判決如下：
    主  文
程春萬犯侵入住宅竊盜罪，處有期徒刑壹年；又犯侵入住宅竊盜
罪，處有期徒刑陸月。應執行有期徒刑壹年肆月。
    事  實
一、程春萬基於意圖為自己不法所有之竊盜犯意，於民國100年5
    月25日13時10分許，騎乘車牌號碼YCG-918 號重型機車，至
    高雄市○○區○○路280 號張月鳳住處，以徒手扳開該處後
    鐵捲門門鎖（未毀壞）並開啟該門後，無故自該鐵捲門侵入
    張月鳳住處，並於該處一樓至三樓竊得如附表所示之物。嗣
    於同日14時許，正由上開張月鳳住處竊畢欲離去時，經張月
    鳳鄰居發現在後追捕，程春萬於逃逸過程中，見高雄市○○
    區○○路248巷18 號李麗麗住處後門打開遂侵入其內，見該
    處一樓客廳內吊掛愛迪達牌藍色運動外套1 件，為免遭人發
    現其係竊取張月鳳住處財物之人，另基於意圖為自己不法所
    有之竊盜犯意，竊取該運動外套得手並穿於身上，以避人耳
    目。嗣自李麗麗住處二樓窗戶跳出逃逸之際，旋為警逮捕，
    起出並扣得如附表所示之物及愛迪達牌藍色運動外套1 件（
    均業經發還被害人），而揭悉上情。
二、案經張月鳳訴由高雄市政府警察局左營分局移送臺灣高雄地
    方法院檢察署檢察官偵查起訴。
    理  由
一、證據能力之判斷
  (一)按被告以外之人於審判外之言詞或書面陳述，雖不符刑事訴
    訟法第159條之1至之4規定，但依同法第159條之5第1項規定
    ，如經當事人於審判程序同意作為證據，法院審酌該言詞陳
    述或書面陳述作成時之情況，認為適當者，仍得作為證據。
    本案本院用以認定被告程春萬犯罪事實存否之被告以外之人
    於審判外之言詞及書面陳述，檢察官、被告於本院審判時，
    均表示同意作為本案之證據（見本院審易字卷第21第10行）
    ，本院審酌上開證據均係依法取得，並無任何違背法律規定
    之情事，認為適當，依刑事訴訟法第159條之5第1 項之規定
    ，均有證據能力。
  (二)另本件證人即被害人張月鳳於本院審理時結證稱：伊鄰居有
    看到被告從伊家裡出來等詞（見本院卷第40頁第5 行），既
    係轉述伊鄰居所體驗之事實，自屬傳聞供述，惟檢察官、被
    告於本院審理中，知悉該證據係證人張月鳳鄰居所陳述而為
    傳聞證據，未於言詞辯論終結前對該傳聞證述聲明異議，本
    院審酌上開傳聞供述係在本院審理中由證人張月鳳經法定具
    結程序後所為之陳述，並無違法不當之情事，認為以之作為
    證據應屬適當，揆諸前開規定，應認該等供述證據例外具有
    證據能力。
二、訊據被告程春萬固不否認有於上開時、地竊取張月鳳所有如
    附表所示之物，及自未上鎖之後門侵入被害人李麗麗住處竊
    得愛迪達牌藍色運動外套1 件等情，惟矢口否認有何侵入張
    月鳳住宅，或翻越李麗麗住處牆垣之事實，辯稱：伊看到張
    月鳳住處後鐵捲門係半開狀態，且有1盒及2袋物品放置該處
    ，遂將其中1 盒物品搬至機車上載往附近公園藏放，正欲再
    搬走其餘2 袋物品時，遭人發現追趕，一時情急之下始踩著
    李麗麗住處隔壁破房子之磚頭爬到屋頂，再跳進李麗麗住處
    後面，見李麗麗住處後門未上鎖，便開啟後門進入李麗麗住
    處竊取該藍色動外套，並穿在身上，以避人耳目云云。
三、經查：
  (一)上開證人張月鳳住處內之如附表所示物品，及被害人李麗麗
    住處遭被告侵入，且一樓客廳內置放之愛迪達牌藍色運動外
    套1 件，均遭被告於前揭時、地竊取之事實，除據證人張月
    鳳、李麗麗證述綦詳（見警卷第3至5頁背面）外，並有高雄
    市政府警察局左營分局扣押筆錄、扣押物品目錄表、扣押物
    品收據各1份、贓物認領保管單2紙、現場照片12張及扣押物
    品相片22幀在卷可稽（警卷第9 至16頁、第21至25頁），堪
    予認定。
  (二)證人張月鳳於本院審理中到庭證述：伊於100年5 月25日8時
    許出門前，如附表所示之物品原本均分別置放在伊住處一樓
    至三樓內，並未打包或裝箱，伊離開住處時尚有檢查屋後鐵
    捲門，確定上鎖關妥後始外出，伊係最後離家者，約莫當日
    13時許鄰居來電告知住處可能遭竊，且鄰居有看到被告自伊
    住處出來，並在後追捕，當天伊出門時鐵捲門有上鎖，但伊
    返家後發現門已被打開，鎖沒壞，只有鐵捲門兩邊門板有被
    撬開的痕跡，目前屋後鐵捲門鎖沒壞等語（見本院易字卷第
    29至35頁、第38頁），顯見證人張月鳳出門前確定屋後鐵捲
    門確實上鎖關妥，其間住處無家人出入，且未將如附表所示
    之物裝箱置放屋外，又證人張月鳳鄰居在該處見被告自證人
    張月鳳住處內出來後，隨即在後追捕被告，再佐以證人張月
    鳳於本院審理中能清楚陳述如附表所示之物係置放家中何處
    （見本院易字卷第31頁倒數第4 行以下）及如附表所示之物
    係被告遭追捕而四處散落在地上等情，顯見被告確係徒手扳
    開鐵捲門門鎖，並開啟該門侵入證人張月鳳住宅內，竊取如
    附表所示之物得手，被告前揭辯以未侵入證人張月鳳住處云
    云，要屬無稽，不足採信。
  (三)被告辯稱當時係踩著證人李麗麗住處隔壁破房子之磚頭爬到
    屋頂，再跳進證人李麗麗住處後面，見證人李麗麗住處後門
    未關，便自該門進入李麗麗住處內等語，與證人李麗麗於警
    詢中證稱：伊家中門鎖均未遭破壞等語（見警卷第5 頁背面
    ）互核，並無何矛盾之處，蓋若李麗麗住處後門有上鎖，則
    被告欲自該後門侵入證人李麗麗住宅內，勢必須破壞或扳開
    門鎖。又遍查卷內證據資料，除被告曾於警詢中自承「爬上
    圍牆」外，尚無其他證據證明被告有翻越證人李麗麗住處牆
    垣之事實，是被告前開辯以：伊並未翻越牆垣，而係自證人
    李麗麗住處未關之後門進入等語，尚非全然不可能，本於「
    罪證有疑，唯利被告原則」，應認被告未翻越牆垣而侵入證
    人李麗麗住處住宅方為的論。
  (四)至證人張月鳳於本院審理中證稱當日尚有黃金製豬型飾品1
    個、筆記型電腦1 臺、金戒子5、6個、康乃馨樣式別針及黃
    金飾品等均一併遭被告竊取等語（本院易字卷第29頁、第39
    頁），惟此為被告所不承認，查本件扣案物品中並無前開黃
    金製豬型飾品及筆記型電腦，另觀之本件遭竊物品照片（本
    院易字卷第23至25頁），亦無證人張月鳳所稱當日一同遭竊
    之黃金製豬型飾品1個及筆記型電腦1臺，自無法單憑告訴人
    之片面指訴，遽為不利於被告之認定。
  (五)綜上，被告前揭分別侵入證人張月鳳、李麗麗住處，竊取如
    附表所示之物及藍色外套1 件等情，洵堪認定，本件事證明
    確，被告上開2 次侵入住宅竊盜罪之犯行，均應予依法論科
    。
四、按刑法第321條第1項第2 款所謂毀越門扇牆垣，係指毀損或
    超越及踰越門扇牆垣而言，與用鑰匙開鎖或撬開門鎖啟門入
    室者不同（最高法院22年上字第454 號判例、69年度台上字
    第2415號判決意旨參照）。再按毀越門扇而入室行竊，其越
    入行為即屬侵入住宅，已結合於所犯加重竊盜之罪質中，無
    更行構成侵入住宅罪之理（同院27年上字第1887號判例意旨
    供參）。是核被告所為，均係犯刑法第321條第1項第1 款之
    侵入住宅竊盜罪。起訴書認被告侵入李麗麗住處竊取藍色外
    套1件部分，尚犯刑法第321條第1項第2款之踰越牆垣竊盜罪
    ，惟並無證據證明被告有何踰越牆垣之犯行，已業如前述，
    自不得認被告之行為具有刑法第321條第1項第2 款踰越牆垣
    之加重要件，另起訴書所犯法條欄雖載有刑法第306條第1項
    之侵入住宅罪，然此經公訴人於本院審理中陳稱為贅載並請
    求刪除（本院易字卷第26頁），自不在本院審判範圍內，況
    揆之前揭說明，被告此部分所為亦不另外構成侵入住宅罪，
    附此敘明。被告所犯上開2 次犯行，犯意各別，行為互殊，
    應予分論併罰。爰審酌被告有多次竊盜前科及曾經臺灣高等
    法院高雄分院判處強制工作之執行紀錄，有臺灣高等法院被
    告前案紀錄表在卷足徵，雖未構成累犯，已足認被告對於國
    家刑罰權行使之「刑期無刑」目的難以達成，且被告正值青
    壯，身心健全，僅為一己之私慾，率爾竊取他人財物，誠屬
    不該，惟考量被告所竊財物之價值雖鉅，但絕大部分業由被
    害人領回，實質損害稍有減輕，及其犯罪之動機、目的、智
    識程度、生活狀況等一切情狀，分別量處如主文所示之刑，
    並定其應執行刑，以資儆懲。又按數罪併罰中之一罪，依刑
    法規定得易科罰金，若因與不得易科之他罪併合處罰結果而
    不得易科罰金時，原可易科部分所處之刑，自亦無庸為易科
    折算標準之記載（司法院釋字第144號解釋、院字第2702 號
    解釋參照），本件被告所犯之侵入住宅竊盜罪雖為最重本刑
    五年以下有期徒刑之罪，然於本院分別宣告其刑後，雖其中
    有經宣告有期徒刑6 月之本得易科罰金之罪，惟另有經宣告
    有期徒刑逾6 月之不得易科罰金之罪，故於定執行刑後，徵
    諸前開說明，即均不得為易科罰金之諭知，附此敘明。
據上論斷，應依刑事訴訟法第299條第1項前段，刑法第321條第1
項第1款、第51條第5款，刑法施行法第1條之1，判決如主文。
本案經檢察官林英奇到庭執行職務。
中    華    民    國   100    年    11    月    8     日
                刑事第六庭審判長法  官  李璧君
                                法  官  劉熙聖
                                法  官  李承曄
以上正本證明與原本無異。
如不服本判決應於收受判決後10日內向本院提出上訴書狀，並應
敘述具體理由。其未敘述上訴理由者，應於上訴期間屆滿後20日
內向本院補提理由書(均須按他造當事人之人數附繕本)「切勿逕
送上級法院」。
中    華    民    國   100    年    11    月    8     日
                                書記官  吳韻芳
附錄本判決論罪之法條：
刑法第320條第1項
意圖為自己不法之所有或第三人不法之所有，而竊取他人之動產
者，為竊盜罪，處5年以下有期徒刑、拘役或500元以下罰金。
刑法第321條
犯竊盜罪而有左列情形之一者，處 6 月以上、 5 年以下有期徒
刑：
一、於夜間侵入住宅或有人居住之建築物、船艦或隱匿其內而犯
    之者。
二、毀越門扇、牆垣或其他安全設備而犯之者。
三、攜帶兇器而犯之者。
四、結夥三人以上而犯之者。
五、乘火災、水災或其他災害之際而犯之者。
六、在車站或埠頭而犯之者。
前項之未遂犯罰之。
附表：
┌──┬──────┬──┐
│編號│物品名稱    │數量│
├──┼──────┼──┤
│ 1  │洋酒        │8瓶 │
├──┼──────┼──┤
│ 2  │LV子母手提包│2件 │
├──┼──────┼──┤
│ 3  │石茶壺      │2件 │
├──┼──────┼──┤
│ 4  │12生肖印章  │1盒 │
├──┼──────┼──┤
│ 5  │玉鐲        │1只 │
├──┼──────┼──┤
│ 6  │水晶飾品    │2個 │
├──┼──────┼──┤
│ 7  │項鍊        │2條 │
├──┼──────┼──┤
│ 8  │石獅印章    │1個 │
├──┼──────┼──┤
│ 9  │紀念幣      │6個 │
├──┼──────┼──┤
│10  │戒指        │2只 │
├──┼──────┼──┤
│11  │紀念銀幣    │6枚 │
├──┼──────┼──┤
│12  │香水        │5瓶 │
├──┼──────┼──┤
│13  │鑰匙圈      │2件 │
├──┼──────┼──┤
│14  │口風琴      │1個 │
├──┼──────┼──┤
│15  │手錶        │2只 │
├──┼──────┼──┤
│16  │小鐘錶      │1個 │
├──┼──────┼──┤
│17  │墜子        │1個 │
├──┼──────┼──┤
│18  │銀手鐲      │1只 │
├──┼──────┼──┤
│19  │小錢包      │1個 │
├──┼──────┴──┤
│20  │現金1566元        │
└──┴─────────┘